【裁判字號】    95,易,2025
【裁判日期】    950929
【裁判案由】    毒品危害防制條例
【裁判全文】
臺灣臺北地方法院刑事判決              95年度易字第2025號
公  訴  人  台灣台北地方法院檢察署檢察官
被      告  甲○○
                    （現在臺灣台北監獄台北分監執行中）
上列被告因違反毒品危害防制條例案件，經檢察官提起公訴（九
十五年度毒偵字第一七○七號），被告於本院準備程序時自白犯
罪，本院合議庭裁定改依簡式審判程序審理，茲判決如下：
        主 文
甲○○連續施用第二級毒品，處有期徒刑肆月，如易科罰金，以
銀元參佰元即新台幣玖佰元折算壹日。扣案之甲基安非他命殘渣
袋（殘渣與塑膠袋無法析離）參個，均沒收銷燬之。
      犯罪事實
一、甲○○有多起違反麻醉藥品管理條例案件前科，於民國九十
    五年二月十日因違反毒品危害防制例案件經台灣板橋地方法
    院判處有期徒刑四月，於九十五年三月十三日確定，又於九
    十五年三月二十一日因違反槍砲彈藥刀械管制條例案件經台
    灣板橋地方法院判處有期徒刑三月，併科罰金二萬元，於九
    十五年六月十九日確定，並於九十五年七月四日起二案送監
    接續執行，指揮書執行完畢日期為九十五年十二月二十五日
    ，於本案不構成累犯。
二、甲○○於八十九年間因施用毒品案件經本院裁定送觀察、勒
    戒，並於九十年八月三日入台灣台北看守所附設勒戒所觀察
    、勒戒，因無繼續施用毒品傾向，於九十年八月十七日出勒
    戒所，並經台灣台北地方法院檢察署檢察官於九十年八月二
    十日以八十九年度毒偵字第三三五三號不起訴處分。惟不知
    積極悔改戒除毒癮，於九十年八月十七日觀察、勒戒執行完
    畢經釋放後之五年內，又基於施用第二級毒品之概括犯意，
    於九十五年五月十九日下午二時許，在台北市○○○路○段
    九一號九樓之四友人游雅芳住處施用第二級毒品甲基安非他
    命，復於同年月二十五日下午，在台北縣板橋市○○路一四
    九巷七號二樓住處房間內，再度施用第二級毒品甲基安非他
    命。嗣於九十五年五月二十六日下午五時五十分許台北市政
    府警察局中正第一分局員警據報至上址游雅芳住處，經游雅
    芳同意執行搜索，在屋內搜索查扣甲○○前於游雅芳住處施
    用甲基安非他命後棄置該處之甲基安非他命殘渣袋（殘渣與
    塑膠袋無法析離）三個，甲○○旋經通知而於當日晚間十時
    四十分許至中正第一分局接受調查並採尿送驗，因尿液呈甲
    基安非他命及安非他命陽性反應因而查獲甲○○又再度施用
    第二級毒品甲基安非他命。
三、案經台北市政府警察局中正第一分局移送台灣台北地方法院
    檢察署檢察官偵查起訴。
    理  由
一、按刑事訴訟法第二百七十三條之一第一項規定，除被告所犯
    為死刑、無期徒刑、最輕本刑為三年以上有期徒刑之罪、或
    高等法院管轄第一審案件者外，於審判期日前之程序進行中
    ，被告先就被訴事實為有罪之陳述時，審判長得告知被告簡
    式審判程序之旨，並聽取當事人、代理人、辯護人及輔佐人
    之意見後，裁定進行簡式審判程序。經查，本件被告甲○○
    被訴違反毒品危害防制條例案件，非前開不得進行簡式審判
    程序之案件，經被告於本院審理時就被訴事實為有罪之陳述
    ，且經本院告知被告簡式審判程序之旨，聽取被告之意見後
    ，爰依上開刑事訴訟法第二百七十三條之一第一項之規定裁
    定改依簡式審判程序審判之，合先敘明。
二、上揭施用第二級毒品之犯罪事實，已據被告甲○○於警訊及
    本院審理時供述甚詳，而被告於九十五年五月二十六日晚間
    十時四十分許經通知前往中正第一分局接受調查並採尿送驗
    ，尿液呈甲基安非他命、安非他命陽性反應一節，有台北市
    政府警察局中正第一分局九十五年五月移送煙毒麻醉藥品人
    犯尿液檢體對照表、鑑定人結文、台灣檢驗科技股份有限公
    司濫用藥物尿液檢驗報告（九十五年度毒偵字第一七○七號
    卷第二十頁至第二十二頁）在卷可稽，而中正第一分局員警
    據報於九十五年五月二十六日下午五時五十分許至台北市○
    ○○路○段九一號九樓之四游雅芳住處經游雅芳同意後執行
    搜索，現場搜出被告前於該處施用甲基安非他命後棄置該處
    之甲基安非他命殘渣塑膠袋三個，亦據證人游雅芳於九十五
    年五月二十六日警詢時陳述在卷，並有自願受搜索同意書、
    台北市政府警察局中正第一分局搜索扣押筆錄、扣押物品目
    錄表、查獲物品照片附卷可稽（九十五年度毒偵字第一七○
    七號卷第十一頁至第十五頁、第二十四頁），被告亦坦認上
    開查扣之甲基安非他命殘渣塑膠袋三個係其所有，足認被告
    自白與事實相符；又被告於八十九年間因施用毒品案件經本
    院裁定送觀察、勒戒，並於九十年八月三日入台灣台北看守
    所附設勒戒所觀察、勒戒，因無繼續施用毒品傾向，於九十
    年八月十七日出勒戒所，並經台灣台北地方法院檢察署檢察
    官於九十年八月二十日以八十九年度毒偵字第三三五三號不
    起訴處分各情，亦有台灣台北地方法院檢察署刑案資料查註
    紀錄表、台灣高等法院被告全國前案紀錄表、台灣高等法院
    在監在押全國紀錄表及台灣台北地方法院檢察署檢察官八十
    九年度毒偵字第三三五三號不起訴處分書在卷足憑，被告係
    於觀察勒戒執行完畢經釋放後五年內再犯毒品危害防制條例
    第十條第二項之施用第二級毒品罪，事證明確，被告犯行堪
    予認定。
三、刑法部分條文業於九十四年一月七日修正，九十四年二月二
    日公布，於被告行為後之九十五年七月一日施行，現行刑法
    第二條第一項規定：「行為後法律有變更者，適用行為時之
    法律，但行為後之法律有利於行為人者，適用最有利於行為
    人之法律。」，上開規定乃與刑法第一條罪刑法定主義契合
    ，而貫徹法律禁止溯及既往原則，係規範行為後法律變更所
    生新舊法律比較適用之準據法，是刑法第二條本身雖經修正
    ，但刑法第二條既屬適用法律之準據法，本身尚無比較新舊
    法之問題，應一律適用裁判時之現行刑法第二條規定以決定
    適用之刑罰法律，先予辨明。又以本次刑法修正之比較新舊
    法，應就罪刑有關之共犯、未遂犯、想像競合犯、牽連犯、
    連續犯、結合犯、以及累犯加重、自首減輕暨其他法定加減
    原因（如身分加減）與加減例等一切情形，綜其全部罪刑之
    結果而為比較，最高法院九十五年五月二十三日九十五年度
    第八次刑庭會議決議可資參照。茲就本案有關之新舊法比較
    部分，臚列如下：
(一)、刑法第五十六條連續犯之規定，業經修正刪除，此刪除雖非
    犯罪構成要件之變更，但顯已影響行為人刑罰之法律效果，
    自屬法律有變更，應依新法第二條第一項規定為新舊法之比
    較（最高法院九十五年第八次刑事庭會議決議參照）。新法
    修正施行後，被告前後二次施用第二級毒品甲基安非他命之
    行為，即須分論併罰，是比較新舊法之結果，應適用較有利
    於被告之行為時法律即修正前之刑法第五十六條規定，論以
    連續犯。
(二)、關於易科罰金之折算標準，除刑法第四十一條第一項有所修
    正外，罰金罰鍰提高標準條例於九十五年四月二十八日修正
    ，並自同年七月一日起生效施行。修正前之刑法第四十一條
    第一項前段規定：「犯最重本刑為五年以下有期徒刑以下之
    刑之罪，而受六個月以下有期徒刑或拘役之宣告，因身體、
    教育、職業、家庭之關係或其他正當事由，執行顯有困難者
    ，得以一元以上三元以下折算一日，易科罰金。」，再依據
    修正前罰金罰鍰提高標準條例第二條：「依刑法第四十一條
    易科罰金或第四十二條第二項易服勞役者，均就其原定數額
    提高為一百倍折算一日；法律所定罰金數額未依本條例提高
    倍數，或其處罰法條無罰金刑之規定者，亦同。」之規定，
    被告行為時之易科罰金折算標準，應以銀元一百元、二百元
    、三百元折算一日，經折算為新臺幣後，應以新臺幣三百元
    、六百元、九百元折算一日。惟九十五年七月一日施行之刑
    法第四十一條第一項前段規定修正為：「犯最重本刑為五年
    以下有期徒刑以下之罪，而受六個月以下有期徒刑或拘役之
    宣告者，得以新臺幣一千元、二千元或三千元折算一日，易
    科罰金。」，另新修正之罰金罰鍰提高標準條例則刪除原本
    第二條之規定。是以比較新舊法結果，自以舊法所定之易科
    罰金折算標準有利於被告，故應適用修正前刑法第四十一條
    第一項前段、罰金罰鍰提高標準條例第二條規定，對被告較
    為有利。
(三)、綜合上述各條文修正前、後之比較，自應適用被告行為時之
    法律，即修正前刑法之相關規定及罰金罰鍰提高標準條例第
    二條規定，對被告較為有利。
四、核被告所為，係犯毒品危害防制條例第十條第二項之施用第
    二級毒品罪。被告持有第二級毒品甲基安非他命，既意在供
    己施用，其持有之低度行為應為施用之高度行為吸收，不另
    論罪。被告多次施用第二級毒品甲基安非他命之行為，時間
    緊接，所犯構成要件相同，顯係基於概括犯意為之，應依修
    正前刑法第五十六條連續犯之規定論以一罪，並加重其刑。
    爰審酌被告有違反麻醉藥品管理條例前科，且經觀察、勒戒
    後仍再犯罪，顯見戒毒意志不堅，惟其犯罪戕害自身，尚無
    害及他人，犯罪後坦承犯行，並深表悔悟，態度良好等一切
    情狀，量處如主文所示之刑，並諭知易科罰金之折算標準。
    扣案之甲基安非他命殘渣袋三個，因甲基安非他命係第二級
    毒品，亦與塑膠袋無法析離，依毒品危害防制條例第十八條
    第一項前段沒收銷燬之。
據上論斷，應依刑事訴訟法第二百七十三條之一第一項、第二百
九十九條第一項前段，毒品危害防制條例第十條第二項、第十八
條第一項前段，刑法第十一條前段、第二條第一項前段、修正前
刑法第五十六條、第四十一條第一項前段，修正前罰金罰鍰提高
標準條例第二條，現行法規所定貨幣單位折算新臺幣條例第二條
，判決如主文。
本案經檢察官侯少卿到庭執行職務。
中    華    民    國    95    年    9     月    29    日
                          臺灣臺北地方法院刑事第一庭
                                    法  官  林婷立
以上正本證明與原本無異。
如不服本判決應於收受送達後十日內向本院提出上訴書狀，其未
敘述上訴之理由者並得於提起上訴後十日內向本院補提理由書。
                                    書記官  廖純瑜
中    華    民    國    95    年    9     月    29    日
附論罪科刑依據之法條：
毒品危害防制條例第十條
施用第一級毒品者，處六月以上五年以下有期徒刑。
施用第二級毒品者，處三年以下有期徒刑。


司法院資訊處製作；財團法人民間司法改革基金會備份。
